【裁判字號】    91,上訴,3388
【裁判日期】    920102
【裁判案由】    妨害兵役
【裁判全文】
臺灣高等法院刑事判決                          九十一年度上訴字第三三八八號
    上  訴  人
    即  被  告  甲○○  男二十.
    選任辯護人  蔡明和  律師
右上訴人因妨害兵役案件，不服臺灣板橋地方法院九十一年度訴緝字第一一五號，中
華民國九十一年十月二日第一審判決（起訴案號：臺灣板橋地方法院檢察署八十九年
度偵字第九六一號），提起上訴，本院判決如左：
    主  文
上訴駁回。
甲○○緩刑貳年。
    事實及理由
一、本案經本院審理結果，認第一審判決以上訴人即被告甲○○係犯妨害兵役治罪條
    例第三條第三款意圖避免徵兵處理，徵兵檢查無故不到之罪，並審酌被告犯罪之
    動機、目的、手段、所生危害及犯後坦承犯行等犯罪之一切情狀，判處「甲○○
    役齡男子意圖避免徵兵處理，徵兵檢查無故不到，處有期徒刑肆月，如易科罰金
    ，以參佰元折算壹日。」；認事用法及量刑均無不當，應予維持，並引用第一審
    判決書記載之事實、證據及理由（如附件原審判決書）。
二、本案事證已明，被告甲○○仍執前詞稱當時在外國求學非有意犯罪，並稱原審量
    刑過重，而指摘原判決不當，為無理由，應予駁回。
三、末查被告甲○○未曾受有期徒刑以上刑之宣告，有本院被告全國前案紀錄表一紙
    存卷可參，原審判決後已接受徵集入營服役，且經此教訓當知警惕，應無再犯之
    虞，為冀其服役期間，為國盡忠保鄉衛民，本院認被告所受宣告之刑以不執行為
    適當，爰並諭知緩刑貳年，以勵自新。
四、原審適用法條欄關於刑法第四十一條第一項前段，其中「前段」二字係贅述。
據上論斷，應依刑事訴訟法第三百七十三條、第三百六十八條、刑法第七十四第一款
，判決如主文。
本案經檢察官呂光華到庭執行職務。
中      華      民      國    九十一    年     十二     月    三十一    日
                                臺灣高等法院刑事第廿四庭
                                    審判長法  官  陳  貽  男
                                          法  官  陳  憲  裕
        法  官  王  炳  梁
右正本證明與原本無異。
如不服本判決應於收受送達後十日內向本院提出上訴書狀，其未敘述上訴之理由者並
得於提起上訴後十日內向本院補提理由書（均須按他造當事人之人數附繕本）。
                                          書記官  潘  大  鵬
中      華      民      國    九十二    年      一      月      二      日
附錄：本案論罪科刑法條全文
妨害兵役治罪條例第三條【民國九十一年六月廿六日修正】
役齡男子意圖避免徵兵處理，而有下列行為之一者，處五年以下有期徒刑：
      一  徵兵及齡男子隱匿不報，或為不實之申報者。
      二  對於兵籍調查無故不依規定辦理者。
      三  徵兵檢查無故不到者。
      四  毀傷身體或以其他方法變更體位者。
      五  居住處所遷移，無故不申報，致未能接受徵兵處理者。
      六  未經核准而出境，致未能接受徵兵處理者。
      七  核准出境後，屆期未歸，經催告仍未返國，致未能接受徵兵處理者。
附件：
臺灣板橋地方法院刑事判決                        九十一年度訴緝字第一一五號
    公  訴  人  臺灣板橋地方法院檢察署檢察官
    被      告  甲○○  男  二十一歲（民國○○○年○○月○○○日生）
                        住臺北縣五股鄉○○路○段五四三巷四八弄六號之一
                        居臺北縣蘆洲市○○街三八巷三三弄十五號三樓
                        身分證統一編號：Ｚ000000000號
    選任辯護人  金學坪  律師
                蔡明和  律師
右列被告因妨害兵役案件，經檢察官提起公訴（八十九年度偵字第九六一號），本院
判決如左：
    主  文
甲○○役齡男子意圖避免徵兵處理，徵兵檢查無故不到，處有期徒刑肆月，如易科罰
金，以參佰元折算壹日。
    事  實
一、甲○○為役齡男子，於民國（下同）八十八年四月十九日經台北縣五股鄉公所核
    准於八十八年五月十五日出境，並應於八十八年六月三十日返國，詎甲○○，意
    圖避免徵兵處理，於台北縣五股鄉公所兵役課以徵兵檢查通知書通知應於八十八
    年七月九日於蘆洲市鷺江國小民眾活動中心接受徵兵檢查，並由其母劉美玉於八
    十八年六月三十日收受，甲○○以在英國就學為由，未到場接受檢查，經五股鄉
    公所於八十八年十月六日以北縣五兵字第一七六００號函通知甲○○之徵兵處理
    通報人劉美玉轉知甲○○返國接受徵兵處理，劉美玉提出陳情書希望比照役齡前
    出境役男列管，然經台北縣政府核定不符役齡前出境役男列管規定，並限定甲○
    ○應於八十八年十二月二十日前返國接受徵兵處理，嗣經五股鄉公所分別以八十
    八年十月十九日北縣五兵字第一八八三四號、八十八年十一月二十日北縣五兵字
    第一九七二八號、八十八年十二月八日北縣五兵字第二二０二六號函通知劉美玉
    ，至八十八年十二月二十日，甲○○仍未返國接受徵兵處理。
二、案經台北縣政府函送臺灣板橋地方法院檢察署檢察官偵查起訴。
    理  由
一、訊據被告甲○○對於上揭犯罪事實坦承不諱，核與被告之母劉美玉於偵查中所述
    之情節相符，並有台北縣政府八十八年十二月三十日八八北府兵二字第四九二八
    三二號函、五股鄉八十八年妨害兵役案件調查表、八十九年役男徵兵檢查通知、
    役男出境申請書各一份、限時掛號函件收據四張、台北縣五股鄉公所函四紙、戶
    籍謄本一份在卷可稽，被告之自白與事實相符，事證明確，被告之犯行，堪以認
    定，應依法論科。
二、核被告甲○○所為，係犯妨害兵役治罪條例第三條第三款意圖避免徵兵處理，徵
    兵檢查無故不到之罪。被告上開行為後妨害兵役治罪條例第三條於九十一年六月
    二十六日修正，修正前與修正後之第三條之法定刑均為五年以下有期徒刑，修正
    前及修正後之同條例第三條第三款均有徵兵檢查無故不到者之規定，惟於修正後
    同條例則增列核准出境後，屆期未歸，經催告仍未返國，致未能接受徵兵處理者
    ，惟本件被告行為時並無該款罪名之規定，故比較新舊法結果，新舊法之法定刑
    不分軒輊，依刑法第二條第一項前段之規定，應適用裁判時之法律，即應依修正
    後之同條例第三條第三款之罪名處斷（即被告行為時該條例第三條第三款前段規
    定之罪名）。爰審酌被告犯罪之動機、目的、手段、所生危害及犯後坦承犯行等
    一切情狀，量處如主文所示之刑，並諭知易科罰金之折算標準（被告行為後，刑
    法第四十一條業於九十年一月十日修正公布，於同年月十二日生效，而修正後之
    刑法第四十一條第一項係規定：「犯最重本刑為五年以下有期徒刑之罪，而受六
    個月以下有期徒刑或拘役之宣告，因身體、教育、職業、家庭之關係或其他正當
    事由，執行顯有困難者，得以一元以上三元以下折算一日。但確因不執行所宣告
    之刑，難收矯正之效，或難以維持法秩序者，不在此限。」，修正後之刑法第四
    十一條第一項之規定，將原得易科罰金者之範圍，由僅限於犯最重本刑為三年以
    下有期徒刑之罪擴大至犯最重本刑為五年以下有期徒刑之罪，二相比較，以修正
    後之刑法第四十一條第一項之規定，有利於被告，自應依刑法第二條第一項前段
    之規定，適用裁判時之法律即修正後刑法第四十一條第一項之規定，而對被告所
    處之刑諭知易科罰金之折算標準。），以示懲儆。
據上論斷，應依刑事訴訟法第二百九十九條第一項前段，修正後妨害兵役治罪條例第
三條第三款，刑法第二條第一項前、後段、第十一條前段、修正後刑法第四十一條第
一項前段，罰金罰鍰提高標準條例第二條，判決如主文。
本案經檢察官李海龍到庭執行職務。
中      華      民      國    九十一    年      十      月      二      日
                                      臺灣板橋地方法院刑事第五庭
                                          法  官  林  錫  凱
如不服本判決，應於送達後十日內向本院提出上訴狀
附錄本案論罪科刑法條全文：
妨害兵役治罪條例第三條【民國91年6月26日修正】
役齡男子意圖避免徵兵處理，而有下列行為之一者，處五年以下有期徒刑：
      一  徵兵及齡男子隱匿不報，或為不實之申報者。
      二  對於兵籍調查無故不依規定辦理者。
      三  徵兵檢查無故不到者。
      四  毀傷身體或以其他方法變更體位者。
      五  居住處所遷移，無故不申報，致未能接受徵兵處理者。
      六  未經核准而出境，致未能接受徵兵處理者。
      七  核准出境後，屆期未歸，經催告仍未返國，致未能接受徵兵處理者。


司法院資訊處製作；財團法人民間司法改革基金會備份。
